臺灣高雄地方法院民事判決　　　　　　　　　　　　九十三年度簡上字第二二七號
　　上　訴　人　蘇菲雅婚紗攝影有限公司
　　法定代理人　甲○○
　　訴訟代理人　蔡鴻杰律師
　　送達代收人　丙○○
　　被上訴人　　乙○○○○○○.
　　訴訟代理人　黃金龍律師
右當事人間侵害服務標章事件，上訴人對於中華民國九十三年七月十九日本院高雄簡
易庭九十三年度雄簡字第三九七號第一審判決提起上訴，本院判決如左：
    主  文
原判決（除減縮部分外）廢棄。
被上訴人應停止使用如附表二所示之「蘇菲雅」商標。
第一、二審訴訟費用由被上訴人負擔。
    事實及理由
一、上訴人起訴主張：附表一所示「蘇菲亞」商標係訴外人施柬清（即蘇菲亞化粧禮
    服名店）於民國八十二年四月一日註冊取得商標專用權，嗣經轉讓與訴外人呂清
    露，伊則於九十一年九月間向呂清露受讓該商標專用權，並經核准延展專用期間
    至一０二年三月三十一日止；又伊於九十二年八月十六日以附表二所示「蘇菲雅
    」商標，註冊為上開商標之聯合標章，專用期限亦至一０二年三月三十一日止。
    詎被上訴人未經伊授權，擅於八十九年三月三十一日起迄今，在高雄市○○○路
    一九九號，將「蘇菲雅」作為其所經營時尚婚紗館商號名稱之一部分，並使用於
    其店招、服務內容說明書及經理人名片上；另自九十一年五月一日起，使用「蘇
    菲亞」商標，而致相關消費者混淆誤認。被上訴人之所為，依九十二年五月二十
    八日修正前（以下簡稱修正前）商標法第六十五條、修正後商標法第六十二條規
    定，均屬侵害伊商標專用權之行為，爰依修正後商標法第七十七條、第六十一條
    規定，請求判令被上訴人應停止使用上開兩商標等語。原審為上訴人敗訴之判決
    ，上訴人不服上訴，且於本審減縮其請求之範圍，僅求為排除對附表二所示「蘇
    菲雅」商標之侵害，並聲明：(1)原判決廢棄。(2)被上訴人應停止使用如附表二所
    示商標「蘇菲雅」。(3)第一、二審訴訟費用均由被上訴人負擔。
二、被上訴人則以：伊係將「蘇菲雅」作為商號名稱之一部分，並未將之當作商標來
    使用，依修正前商標法第二十三條第一項之規定，並無侵害上訴人商標專用權之
    可言；且伊於八十九年三月三十一日起即使用「蘇菲雅」作為商號名稱，而上訴
    人係於九十一年九月、九十二年八月十六日始分別取得「蘇菲亞」、「蘇菲雅」
    兩商標之專用權，伊使用在前之行為，依修正後商標法第三十條第一項第三款之
    規定，亦不受商標專用權之拘束；又上訴人之營業地點在台北，而伊係在高雄市
    經營「蘇菲雅時尚婚紗館」，營業地域南北相隔約三百多公里，互不影響，無使
    消費者混淆之虞；另苟如上訴人所言，伊於八十九年起即有侵權行為之事實發生
    ，且上訴人業已知悉，則上訴人之排除侵害請求權，早已罹於民法一百九十七條
    第一項規定之二年時效期間，而告消滅等語，資為抗辯。並於本院聲明：(1)上訴
    駁回。(2)第二審訴訟費用由上訴人負擔。
三、兩造不爭之事實：
（一）附表一所示「蘇菲亞」商標係訴外人施柬清（即蘇菲亞化粧禮服名店）於八十
      二年四月一日註冊取得商標專用權，嗣經轉讓與訴外人呂清露，上訴人於九十
      一年九月間向呂清露受讓該商標專用權，並經核准延展專用期間至一０二年三
      月三十一日止。
（二）上訴人於九十二年八月十六日以附表二所示「蘇菲雅」商標，註冊為上開商標
      之聯合標章，專用期限亦至一０二年三月三十一日止。
（三）被上訴人自八十九年三月三十一日起迄今，在高雄市○○○路一九九號經營「
      蘇菲雅時尚婚紗館」，並於店招、服務內容說明書、經理人名片上標示「蘇菲
      雅」字樣。
四、上訴人主張被上訴人以前述方式使用「蘇菲雅」字樣，係侵害其所享有如附表一
    、二所示「蘇菲亞」、「蘇菲雅」商標之專用權，為被上訴人所否認，並以前揭
    情詞置辯，是本件所應審究者，在於：（一）被上訴人之所為有無侵害上訴人上
    述兩商標之專用權？（二）被上訴人是否善意使用「蘇菲雅」字樣？是否不受商
    標權之效力拘束？（三）上訴人之商標侵害排除請求權是否罹於消滅時效？茲分
    敘本院之判斷如后。
五、被上訴人之所為有無侵害上訴人上述兩商標之專用權？
（一）按於有關同一商品或類似商品之廣告、標帖、說明書、價目表或其他文書，附
      加相同或近似於他人註冊商標圖樣而陳列或散布者，視為侵害商標專用權，此
      為修正前商標法第六十一條第二項、第六十二條第一項第二款所明定。又未得
      商標權人同意，明知為他人之註冊商標，而以該商標中之文字作為自己公司名
      稱、商號名稱、網域名稱或其他表彰營業主體或來源之標識，致商品或服務相
      關消費者混淆誤認者，視為侵害商標權，修正後商標法第六十二條第二款亦有
      明文。
（二）經查，被上訴人於其商號名稱、店招、服務內容說明書、經理人名片內所使用
      之「蘇菲雅」字樣，與上訴人自九十一年九月起受讓專用權之「蘇菲亞」商標
      ，核其讀音及前兩字之字體一致，整體外觀、觀念相類似，如異時異地分別觀
      察，足認具普通知識經驗之商品購買人，於購買時施以普通所用之注意，猶不
      免有混同誤認之虞，堪認係屬近似；又該字樣與上訴人自九十二年八月十六日
      起享有專用權之「蘇菲雅」商標，其讀音、字體完全相同。職是，被上訴人自
      九十一年九月迄今，以近似於「蘇菲亞」商標、相同於「蘇菲雅」商標之「蘇
      菲雅」字樣，作為同類婚紗攝影商號名稱之一部，並將之附加於店招、服務內
      容說明書、經理人名片等文書內，客觀上足致相關消費者混淆誤認，依上開說
      明，自已侵害上訴人之商標專用權。
（三）至被上訴人雖辯稱：伊與上訴人之營業地域分別在台北、高雄，兩者相距三百
      餘公里，無使消費者混淆之虞等語，惟以現今商業連鎖之經營型態普遍，且大
      眾傳播、資訊事業蓬勃，交通發達，地域之遠近已非辨視商品或服務來源同一
      性之主要指標，是即便兩造營業區域相距數百公里，亦難謂無使婚紗攝影類之
      相關消費者混同誤認之可能。其本段所辯，並無可取。
（四）承上，被上訴人以「蘇菲雅」字樣作為商號名稱之一部，並標示於店招、服務
      內容說明書等文書內，確已侵害上訴人前揭兩商標之專用權。
六、被上訴人是否善意使用「蘇菲雅」字樣？是否不受商標權之效力拘束？
（一）按凡以善意且合理使用之方法，表示自己之姓名、名稱或其商品之名稱、形狀
      、品質、功用、產地或其他有關商品本身之說明，附記於商品之上，非作為商
      標使用者，不受他人商標專用權之效力所拘束，修正前商標法第二十三條第一
      項定有明文，易言之，使用人需以善意且合理使用為要件，始不受他人商標專
      用權之限制。被上訴人雖辯稱：伊僅將「蘇菲雅」當作商號名稱之一部，並未
      作為商標使用，應不受商標專用權之效力拘束等語。惟查，被上訴人於原審自
      承：伊原與施柬清、施東木共同經營，施東木於八十九年三月份將「蘇菲亞」
      商標讓與伊，惟伊未辦理登記，嗣九十年間伊始知該商標經施柬清登記在呂清
      露名下，伊因而請施東木叫呂清露寫一份授權書讓伊使用等語（原審卷第一五
      頁），並有服務標章授權契約影本一件附卷可憑（授權期限自九十一年五月一
      日起至九十二年三月三十日止，原審卷第一七頁），準此，被上訴人既知「蘇
      菲亞」商標之存在，且恐衍生相關之商標專用權爭議，而委人協調上訴人之前
      手簽立授權契約，顯見其並非於不知之情況下，善意使用近似之「蘇菲雅」字
      樣，是其所為核與上開法條之規定有間，自無從援引該條而阻卻其侵權責任。
      至其與呂清露間之授權契約，並未經登記，此有服務標章註冊證在卷可按（原
      審卷第六頁），且為兩造所不爭，依修正前商標法第二十六條第二項規定，不
      得對抗第三人，是自無拘束後手之上訴人之餘地，並無合法使用之可論，附此
      敘明。
（二）次按，在他人商標註冊申請日前，善意使用相同或近似商標於同一或類似之商
      品或服務者，不受他人商標權之效力所拘束，修正後商標法第三十條第一項第
      三款固有明文。被上訴人又辯稱：伊於八十九年三月三十一日起即使用「蘇菲
　    雅」作為商號名稱，而上訴人係於九十一年九月、九十二年八月十六日始分別
      取得「蘇菲亞」、「蘇菲雅」兩商標之專用權，伊之使用在前，應不受商標專
      用權之拘束等語。惟「蘇菲亞」商標早於八十二年四月前經訴外人施柬清申請
      註冊，此觀之上開服務標章註冊證明甚，而被上訴人係自八十九年三月底起始
      使用與該商標近似之「蘇菲雅」字樣，並不構成在他人商標註冊申請日前使用
      之要件，是自無從謂其得不受「蘇菲亞」商標權效力之拘束。至上訴人於九十
      二年八月二十六日註冊取得「蘇菲雅」聯合標章之時間，固在被上訴人使用「
      蘇菲雅」字樣之後，惟被上訴人使用近似「蘇菲亞」商標之「蘇菲雅」字樣，
      既已侵害上訴人就該商標之專用權，無從因其先使用「蘇菲雅」字樣，而阻卻
      其行為之違法性。
（三）據上，堪認被上訴人係知悉「蘇菲亞」商標業已註冊登記、先存，而於其後在
      其商號名稱、店招等文書內使用近似之「蘇菲雅」字樣，並非善意、合理之使
      用，自仍需受該商標權效力之拘束。
七、上訴人之商標侵害排除請求權是否罹於消滅時效？
    經查，被上訴人自八十九年三月十一日起迄今皆以「蘇菲雅」為其商號名稱之一
    部，並附加於店招、服務內容說明書等文件內，此為兩造所不爭，則其對上訴人
    前述兩商標權之侵害行為係持續進行，上訴人基於侵權行為法律關係所生之排除
    侵害請求權，其消滅時效亦隨同往前進行，當無罹於時效之可言，被上訴人本段
    所辯，殊無足採。
八、綜上所述，足認上訴人以「蘇菲雅」字樣作為商號名稱之一部，並標示於店招、
    服務內容說明書、經理人名片等文書內，確已侵害上訴人之商標專用權，且非善
    意、合理使用，無從阻卻違法，而原告之排除侵害請求權，亦未罹於時效。從而
    ，上訴人依修正後商標法第七十七條、第六十一條規定，請求判令被上訴人停止
    使用如附表二所示之「蘇菲雅」商標，洵屬有據，應予准許。原審就此部分為上
    訴人敗訴之判決，容有未洽，上訴人指摘原判決此部分不當，求為廢棄改判，為
    有理由，爰將原判決除減縮部分外廢棄，改判如主文第二項所示。
九、結論：本件上訴為有理由，依民事訴訟法第四百三十六條之一第三項、第四百五
    十條、第七十八條，判決如主文。
中　　　華　　　民　　　國　　九十三　　年　　十二 　 月　　十七    　　日
                              臺灣高雄地方法院民事第一庭
                                  審判長法　官  甯  馨
　　　　　　　　　　　　　　　　　　　　法　官  林韋岑
　　　　　　　　　　　　　　　　　　　　法　官  劉傑民
正本係照原本作成。
本判決不得上訴。
如不服本判決，應於判決送達後二十日內向本院提出上訴狀並表明上訴理由，如於本判
決宣示後送達前提
起上訴者，應判決送達後十日內補提上訴理由書（須附繕本）。
如不服本判決，應於收受送達後二十日內向本院提出上訴書狀，其未表明上訴理由者，
應於提出上訴後二十日內向本院補提理由書狀（均須按他造當事人之人數附繕本）上訴
時應提出委任律師或具有律師資格之人之委任狀；委任有律師資格者，另應附具律師及
格證書及釋明委任人與受任人有民事訴訟法第四百六十六條之一第一項但書或第二項
（詳附註）所定關係之釋明文書影本。
中　　　華　　　民　　　國　　九十三　　年　　 十二 　　月　　 二十 　　日
                                         法院書記官 林麗文
附註：
民事訴訟法第四百六十六條之一（第一項、第二項）：
對於第二審判決上訴，上訴人應委任律師為訴訟代理人。但上訴人或其法定代理人具有
律師資格者，不在此限。
上訴人之配偶、三親等內之血親、二親等內之姻親，或上訴人為法人、中央或地方機關
時，其所屬專任人員具有律師資格並經法院認為適當者，亦得為第三審訴訟代理人。
